【裁判字號】    89,易,196
【裁判日期】    890714
【裁判案由】    侵占
【裁判全文】
臺灣花蓮地方法院刑事判決                        八十九年度易字第一九六號
    公  訴  人  臺灣花蓮地方法院檢察署檢察官
    被      告  甲○○
右列被告因侵占案件，經檢察官聲請簡易判決處刑（八十八年度偵字第三○○三號）
，本院認為應適用通常程序審判，並判決如左︰
    主  文
甲○○無罪。
    理  由
一、本件公訴意旨略以：被告甲○○於民國八十八年六月三十日下午五時三十分許，
    在花蓮市○○○路一四二號乙○○所經營之欣欣機車行，租用車號ＩＣＦ─二九
    ○號之山葉牌重型機車一部，租期為一日，詎屆期未依約歸還，竟意圖為自己不
    法之所有，將上開機車侵占入己，嗣經乙○○屢次依甲○○所留下之聯絡地址電
    話均無法聯絡上甲○○，始悉上情。案經被害人乙○○訴請偵辦。因認被告涉犯
    刑法第三百三十五條第一項之侵占罪嫌云云。
二、按犯罪事實應依證據認定之，無證據不得推定其犯罪事實；又不能證明被告犯罪
    者，應諭知被告無罪之判決。刑事訴訟法第一百五十四條、第三百零一條第一項
    分別定有明文。再按告訴人之告訴，係以使被告受刑事訴追為目的，是其陳述是
    否與事實相符，仍應調查其他證據以資審認（最高法院五十二年台上字第一三○
    ○號判例參照）。又事實之認定，應憑證據，如未能發現相當證據，或證據不足
    以證明，自不能以推測或擬制之方法，為裁判基礎（最高法院四十年台上字第八
    六號判例參照）。再者，認定不利於被告之事實，須依積極證據，苟積極證據不
    足為不利於被告事實認定時，即應為有利於被告之認定，更不必有何有利之證據
    （最高法院三十年上字第八一六號判例）。復按刑法上之侵占罪，須持有人變易
    其原來之持有意思而為不法所有之意思，始能成立，如僅將物延不交還或有其他
    原因致一時未能交還，既缺乏主觀要件，即難遽以該罪相繩（最高法院六十八年
    度台上字第三一四六號判例參照）。
三、訊據被告甲○○固坦承有於前開時點向乙○○租機車，租期一日，至今未歸還機
    車等情不諱，惟堅決否認有侵占所租機車之犯行，辯稱：伊在租車之翌日，騎該
    機車經過花蓮市遠東百貨前，因為跌倒而導致機車車頭全毀，無法發動，伊就叫
    計程車先回家，打算隔天去牽車修理，但後來伊到現場，發覺車已失竊，伊並未
    報案，打算自己尋找，但未尋獲，伊並無侵占意圖等語。
四、本件公訴人認被告涉犯上開罪嫌，無非係以告訴人乙○○指證甚詳，及租用機車
    契約書、身分證及駕照等為其論據。惟查：
  (一)被告於八十八年六月三十日下午五時三十分許，在花蓮市○○○路一四二號乙○
    ○所經營之欣欣機車行，租用車號ＩＣＦ─二九○號之山葉牌重型機車一部，租
    期為一日，詎屆期未依約歸還等情，為被告自白不諱，並經被害人乙○○指訴綦
    明，復有租用機車、切結、合約書、行車執照、本票、營利事業登記證各一份附
    卷可稽，應堪信為真實。
  (二)被告固未依約還車，然其辯稱係因該車遭竊所致，已如前述，對於被告所辯上情
    雖無證據可資佐證，但本院認不能以被告未依約還車之事實，據以推認被告有將
    所租機車變易持有而為不法所有意思之主觀犯意，亦不能僅憑告訴人之單一指訴
    ，認被告有本件侵占犯行，換言之，本件並無客觀積極證據可資證明被告有侵占
    機車之犯行，此外，再經本院依職權調查結果後，亦無其他確切之證據足認被告
    涉有本件犯行，揆諸首揭規定，自應對被告為無罪之諭知。
  (三)末查被告就其所積欠之租金及因此導致被害人乙○○之損害，已與乙○○達成和
    解，承諾願分期賠償乙○○，此經本院當庭為雙方和解成立，並製有和解筆錄一
    份足參，附此敘明。
據上論斷，應依刑事訴訟法第四百五十二條、第三百零一條第一項，判決如主文。
中        華        民        國    八十九    年    七    月    十四    日
                               臺灣花蓮地方法院刑事庭
                                   法  官  楊  碧  惠
右正本證明與原本無異。
如對本判決不服，應於送達後十日內，向本院提出上訴狀。（應抄附繕本）告訴人或
被害人如對於本判決不服者，應具備理由請求檢察官上訴，其上訴期間之計算係以檢
察官收受判決正本之日期為準。
                                   法院書記官
中      華      民      國       八 十 九     年     七    月    十四   日


司法院資訊處製作；財團法人民間司法改革基金會備份。
